臺灣臺北地方法院刑事宣示判決筆錄　　　96年度訴字第1200號
公　訴　人　臺灣臺北地方法院檢察署檢察官
被　　　告　甲○○
上列被告因違反公司法等案件，經檢察官提起公訴（九十六年度
偵緝字第一八一一號），於中華民國九十六年十月二十二日下午
五時，在本院第一法庭宣示判決，出席職員如下：
　　　　　法　官　游士珺
　　　　　書記官　林素霜
　　　　　通　譯　劉妙紋
法官起立朗讀判決主文、犯罪事實要旨、處罰條文、附記事項及
告以上訴限制、期間並提出上訴狀之法院，且諭知記載其內容：
一、主  文：
    甲○○共同公司負責人，公司應收之股款，股東並未實際繳
    納，而以申請文件表明收足，處有期徒刑伍月，如易科罰金
    以銀元佰元即新臺幣玖佰元折算壹日。
二、犯罪事實要旨：
    甲○○明知自己並無財力或專業能力得以成立公司擔任公司
    負責人，仍受成年友人「宋益茂」、「黃志勇」所託，同意
    出任虛設行號之人頭負責人，而與其等共同基於違反公司法
    之犯意、填製不實會計憑證以幫助他人逃漏稅捐之概括犯意
    聯絡，約定由甲○○提供身分證件，擔任虛設於臺北市大同
    區○○○路四一０號九樓之三「板楠企業有限公司」（下稱
    板楠公司）之股東兼負責人，甲○○明知公司應收之股款新
    台幣（下同）一百萬元實際上並未募足，竟於民國九十四年
    一月三日在台北國際商業銀行西門分行，以板楠公司籌備處
    之名義申請開立000-00-00000-0號帳戶，並由前述友人向不
    詳姓名人士商借現金一百萬元於同日存入該活期存款帳戶內
    ，取得銀行存款證明，充作已收足股東股款之依據，並利用
    不知情之會計師柯秀環所出具業務上製作之查核報告書，表
    明已收足股款，惟其後即提領一空；隨後並於同年月十日以
    板楠公司設立登記申請書、公司章程、股東同意書、查核報
    告書、股東繳納股款明細表、資產負債表及前述銀行帳戶，
    向台北市政府不知情之承辦人員表明公司應收之股款業由股
    東繳納收足，而准予設立登記，甲○○即成為公司法第八條
    所稱之公司負責人，以及商業會計法第四條所稱之商業負責
    人，足以生損害於主管機關對於公司設立登記管理之正確性
    。甲○○明知板楠公司並未實際對外營業，竟將其所申領之
    空白統一發票交予前述友人，任由其等於九十四年三月至四
    月間，以板楠公司名義連續填製如附表所示內容不實之會計
    憑證統一發票共十九紙，銷售金額共計二千一百零五萬六百
    三十元，並交予如附表所示之首星企業有限公司（下稱首星
    公司）等營業人充當購入貨物之進項憑證，該等公司復持上
    開統一發票中之十五張申報扣抵銷項稅額，因此幫助首星公
    司等營業人逃漏營業稅額共計八十萬九千零二十五元，足以
    生損害於稅捐稽徵機關對於課稅管理之正確性。
三、處罰條文：
    公司法第九條第一項，修正前商業會計法第七十一條第一款
    ，稅捐稽徵法第四十三條第一項，現行刑法第十一條前段、
    第二條第一項前段、第二十八條、第二百十四條、第二百十
    五條、第二百十六條，修正前刑法第五十六條、第五十五條
    後段、第四十一條第一項前段，刑法施行法第一條之一，修
    正前罰金罰鍰提高標準條例第二條，現行法規所定貨幣單位
    折算新臺幣條例第二條。
四、本案被告甲○○曾於九十六年四月十九日經臺灣台北地方法
    院檢察署通緝，嗣於九十六年七月十六日為警緝獲，依中華
    民國九十六年罪犯減刑條例第五條之規定，不得依該條例減
    刑，附此說明。
五、協商判決除有刑事訴訟法第四百五十五條之四第一項第一款
    於本訊問程序終結前，被告撤銷協商合意或檢察官撤回協商
    聲請者；第二款被告協商之意思非出於自由意志者；第四款
    被告所犯之罪非第四百五十五條之二第一項所定得以協商判
    決者；第六款被告有其他較重之裁判上一罪之犯罪事實者；
    第七款法院認應諭知免刑或免訴、不受理者情形之一，及違
    反同條第二項法院應於協商合意範圍內為判決；法院為協商
    判決所科之刑，以宣告緩刑或二年以下有期徒刑、拘役或罰
    金之規定者外，不得上訴。
六、如有前項所規定得提起上訴之例外情形，而不服本件判決，
    得自收受判決送達之日起十日內，向本院提出上訴書狀，上
    訴於第二審法院。
中　　華　　民　　國　　96　　年　　10　　月　　22  　日
                                   書記官  林素霜
                                   法  官  游士珺
以上筆錄正本係照原本作成。
                                   書記官  林素霜
中　　華　　民　　國　　96　　年　　10　　月　　23　　日
附錄本案論罪科刑法條全文
公司法第9條第1項（94年6月22日及95年2月3日均未修正此條文
）：
公司應收之股款，股東並未實際繳納，而以申請文件表明收足，
或股東雖已繳納而於登記後將股款發還股東，或任由股東收回者
，公司負責人各處5年以下有期徒刑、拘役或科或併科新臺幣50
萬元以上250萬元以下罰金。
95年5月24修正前商業會計法第71條第1款：
商業負責人、主辦及經辦會計人員或依法受託代他人處理會計事
務之人員有左列情事之一者，處五年以下有期徒刑、拘役或科或
併科新台幣十五萬元以下罰金：
一、以明知為不實之事項，而填製會計憑證或記入帳冊者。
稅捐稽徵法第43條第1 項
教唆或幫助犯第四十一條或第四十二條之罪者，處三年以下有期
徒刑、拘役或科新台幣六萬元以下罰金。
中華民國刑法第214條
明知為不實之事項，而使公務員登載於職務上所掌之公文書，足
以生損害於公眾或他人者，處3年以下有期徒刑、拘役或5百元以
下罰金。
中華民國刑法第215條
從事業務之人，明知為不實之事項，而登載於其業務上作成之文
書，足以生損害於公眾或他人者，處3年以下有期徒刑、拘役或5
百元以下罰金。
中華民國刑法第216條
行使第 210 條至第 215 條之文書者，依偽造、變造文書或登載
不實事項或使登載不實事項之規定處斷。
附表：
┌──────────┬───────┬──────┬───────┐
│  公司名稱          │   發票金額   │逃漏稅額    │張數          │
├──────────┼───────┼──────┼───────┤
│首星企業有限公司    │   190,853 元 │  9,543 元  │ 1張          │
├──────────┼───────┼──────┼───────┤
│忠愛企業有限公司    │  1,550,150元 │  77,508元  │ 2張          │
├──────────┼───────┼──────┼───────┤
│豪豐企業有限公司    │    567,000元 │  28,350元  │ 1張（未申報）│
├──────────┼───────┼──────┼───────┤
│隆特佳企業有限公司  │ 14,439,469元 │  721,974元 │12張          │
├──────────┼───────┼──────┼───────┤
│協侑營造有限公司    │  4,303,158元 │  215,517元 │ 3張（未申報）│
├──────────┼───────┼──────┼───────┤
│實際申報逃漏稅捐金額│ 16,180,472元 │  809,025元 │15張          │
└──────────┴───────┴──────┴───────┘
